臺灣高等法院刑事判決　　　　　　　　95年度上訴字第3564號
　上　訴　人
　即自訴人　　唐群有限公司
　代　表　人　戊○○
　自訴代理人　林凱律師
　　　　　　　劉楷律師
　上　訴　人
　即　被　告　丁○○
　被　　　告　癸○○
　　　　　　　　　　　樓
　　　　　　　己○○
　　　　　　　卯○○
　　　　　　　乙○○
　　　　　　　丑○○
　　　　　　　辛○○
　　　　　　　　　　　樓
　　　　　　　寅○○
　　　　　　　子○○
　　　　　　　甲○○原名王美.
　　　　　　　壬○○
　　　　　　　庚○○
　　　　　　　丙○○原名林淑.
　共　　　同
　選任辯護人　謝曜焜律師
上列上訴人因自訴被告侵占等案件，不服臺灣臺北地方法院89年
度自更 (一)字第45號，中華民國95年8月23日第一審判決，提起
上訴，本院判決如下：
    主  文
原判決關於丁○○行使偽造私文書部分（即被訴行使偽造通知書
、切結書、股票轉讓過戶通知書及股票背面背書部分）撤銷。
丁○○無罪。
自訴人唐群有限公司其餘上訴駁回。
    理  由
一、自訴意旨另以：被告丁○○明知其所持有旭順食品股份有限
    公司（下稱旭順公司）共計五百九十四萬股五千六百八十三
    股之股票（即如附表所示之旭順公司股票）為家族關係企業
    之一之自訴人唐群有限公司（設於臺北市○○○路○段三三
    號五樓之一，下稱唐群公司）所有，而自訴人唐群公司另持
    有股票號碼為八四—ＮＸ—○○○○○二號共三百七十八股
    之旭順公司股票一張（下稱系爭零股股票），且唐群公司並
    無出售上開股票與被告丁○○、子○○、卯○○、尚佳有限
    公司（下稱尚佳公司）、錫標有限公司（下稱錫標公司）之
    意，被告丁○○竟基於意圖為自己不法所有及行使偽造私文
    書之概括犯意，先於民國（下同）88年1 月28日某時，在不
    詳處所，持其偽刻之自訴人唐群公司大章（下稱系爭唐群公
    司印鑑章）盜蓋在通知書上以偽造如附件所示通知書，並向
    旭順公司行使上開通知書（偽造日期88 年1月28日自訴人唐
    群公司名義出具之通知書，內容為「唐群有限公司擬出售其
    名義登記旭順食品股份有限公司之全部持股，故唐群有限公
    司名義指派之董監事將依法將予解任，須召開臨時股東會改
    選董監事，請　貴董事會依程序處理開會事宜」之通知書【
    下稱系爭通知書】），復於88年2月1日，在不詳處所，以上
    述偽刻系爭唐群公司印鑑章盜蓋在日期88年2月1日自訴人唐
    群公司名義立具之切結書（內容為「唐群有限公司股票字號
    八四—ＮＸ—○○○○○二號之普通股三七八股轉售予個人
    ，因零股股票無法找到，過戶程序依規定以股票印鑑填列股
    票轉讓過戶通知書及交易稅單予旭順食品股份有限公司，特
    立此證」之切結書【下稱系爭切結書】），再於如附表所示
    之時間，在不詳處所，連續以同上所述之方式，偽造自訴人
    唐群公司所有之旭順公司股票（含被告丁○○持有五百九十
    四萬五千六百八十三股之股票及唐群公司持有之系爭零股股
    票）轉讓與如附表所示被告丁○○等人之股票轉讓過戶通知
    書（各股票轉讓過戶通知書上所載股票轉讓之情形詳如附表
    所示），並在如附表所示之旭順公司股票背面盜蓋唐群公司
    大章以完成背書，而將所保管如附表所示之旭順公司股票交
    付如附表所示之受讓人丁○○、子○○、卯○○等人予以處
    分侵占，再連同上開偽造之系爭通知書、系爭切結書、股票
    轉讓過戶通知書及如附表所示之旭順公司股票向旭順公司提
    出行使以完成如附表所示股票之過戶登記手續，足以生損害
    於旭順公司及自訴人唐群公司，因認被告丁○○涉有偽造自
    訴人唐群公司印章（即系爭唐群公司印鑑章）、行使偽造如
    附件所示之通知書、系爭切結書、如附表所示股票轉讓過戶
    通知書、如附表所示旭順公司股票背面背書及與被告子○○
    及卯○○共同侵占如附表所示旭順公司股票罪嫌云云。又於
    民國（下同）87年 9月22日自訴人唐群公司指派被告癸○○
    、己○○、卯○○、乙○○、丑○○、辛○○、寅○○等七
    人為自訴人唐群公司擔任旭順公司之董事，渠等七人為自訴
    人公司處理事務，自應善盡職責，並依自訴人公司之指示參
    加旭順公司之董事會及行使表決權，又旭順公司另二席董事
    則為被告丙○○（原名林淑麗）、子○○，被告丙○○並被
    推選為董事長，渠九人在旭順公司之董事任期自87年 9月22
    日起至90年9月21日止。被告丁○○竟於88年2月間與上開經
    自訴人唐群公司指派擔任旭順公司董事之被告癸○○、己○○、卯○○、乙○○、丑○○、辛○○、寅○○等七人及被
    告丙○○、子○○、甲○○（原名王美蘭）、壬○○、庚○○等人共同基於損害自訴人唐群公司利益、行使偽造私文書
    、使公務員登載不實之犯意聯絡，明知自訴人唐群公司並未
    轉讓如附表所示之旭順公司股票，且旭順公司亦未於88年 2
    月 5日召開董監事會議等事實，竟由被告丁○○指示范美玲
    及被告丙○○偽造日期為88年2月5日旭順公司之董監事會議
    紀錄，其中偽載討論議案：「案由：改選董監事。說明：一
    、各董事因事務繁忙，超過三分之二董事將辭職，而法人董
    事將出售全部持股，請重新改選。‧‧‧決議：照案通過。
    」范美玲及被告丙○○並分別在該偽造之董監事會議紀錄上
    「紀錄」欄、「主席」欄蓋章，並持以向經濟部商業司辦理
    旭順公司董監事變更之登記，使自訴人唐群公司原有之七席
    法人代表董事及一席監察人均遭變更，嚴重損害自訴人唐群
    公司之權益及生損害於經濟部對於公司登記事項管理之正確
    性。被告丁○○並持上揭偽刻自訴人唐群公司之印章（即系
    爭唐群公司印鑑章），偽造自訴人唐群公司所有之旭順公司
    股票一百萬股給被告子○○、九四六Ｏ六一股給被告卯○○
    之股票轉讓通知書及股票背面蓋印，而與被告子○○、卯○○共同侵占系爭零股股票，因認被告丁○○、癸○○、己○○、卯○○、乙○○、丑○○、辛○○、寅○○、丙○○、
    子○○、甲○○、壬○○及庚○○等人共同涉犯背信及使公
    務員登載不實之罪嫌，被告丁○○、癸○○、己○○、卯○○、乙○○、丑○○、辛○○、寅○○、丙○○、子○○共
    犯行使偽造旭順公司88年2月5日董監事會議紀錄罪嫌云云。
二、按犯罪事實應依證據認定之，無證據不得認定犯罪事實；又
    不能證明被告犯罪者，應諭知無罪之判決，刑事訴訟法第15
    4條第2項及第301條第1項分別定有明文。而所謂認定犯罪事
    實之證據，係指足以認定被告確有犯罪行為之積極證據而言
    ，該項證據自須適合於被告犯罪事實之認定，始得採為斷罪
    資料，如未能發現相當證據，或證據不足以證明，自不能以
    推測或擬制之方法，以為裁判之基礎（參照最高法院76年台
    上字第4986號、40年臺上字第86號判例意旨）。
三、被告丙○○經合法傳喚無正當理由未於本院言詞辯論期日到
    庭，爰不待其陳述逕行判決，合先敘明。
四、訊據上訴人即被告丁○○供承持有系爭如附表所示之旭順公
    司股票及系爭留存旭順公司供比對股東印文之唐群公司印章
    ，並有於上開時間，持系爭唐群公司印章捺印在上開通知書
    、切結書、股票轉讓過戶通知書及如附表所示之旭順公司股
    票背面，而將如附表所示之旭順公司股票轉讓如附表所示之
    受讓人等事實，並有該通知書、切結書、股票轉讓過戶通知
    書等在卷可稽（見原審卷  (一) 第162頁、第169頁至第178
    頁），而訊據被告癸○○、己○○、卯○○、乙○○、丑○○、辛○○、寅○○等七人供認有於87年 9月22日起擔任旭
    順公司之董事，嗣於88年 3月15日解除董事之職，暨被告丙○○、子○○、甲○○、壬○○及庚○○等人供認有於88年
    3 月15日經旭順公司臨時股東會分別選任為旭順公司董事及
    監察人等事實，並有旭順公司登記資料在卷可參，惟被告丁○○、癸○○、己○○、卯○○、乙○○、丑○○、辛○○
    、寅○○、丙○○、子○○、甲○○、壬○○及庚○○等人
    均矢口否認有上揭自訴人指訴之犯行。被告丁○○辯稱：唐
　　群公司及其關係企業均係伊實際經營，公司之業務、財物，
  　均由伊掌控，公司帳戶之存摺及印章並由伊保管使用，82年
    間及84年間伊自由其實際管理使用之史志成設於世華銀行忠
    孝東路分行之帳戶及自訴人唐群公司設於臺灣中小企業銀行
    忠孝分行之帳戶，分別提領款項購入旭順公司股票，而借用
    唐群公司名義登記，如附表所示之旭順公司股票實際上係伊
    所有並由伊持有。購買旭順公司股票時所留存於該公司之唐
    群公司印文之印章於購買股票時就刻了，並由伊持有使用，
    而伊購買股票只是借用唐群公司名義登記，伊當然有權處理
    。另旭順公司確有於88年2月5日召開董監事會議，並無何偽
    造會議紀錄之情事。再者，伊並未受唐群公司委任擔任旭順
    公司何職位，要無成立背信罪之可言云云，被告癸○○、己○○、卯○○、乙○○、丑○○、辛○○、寅○○均辯稱：
  　渠等係受丁○○指派而擔任旭順公司之董事，與唐群公司間
    並無委任關係，渠等並無何背信之犯行可言。又旭順公司確
    有於88年2月5日召開董監事會議，渠等（即被告癸○○、己○○、卯○○、乙○○、寅○○）確實有參加並簽名於董監
    事會議紀錄，並無偽造會議紀錄之行為（被告丑○○、辛○○則辯稱：渠等未出席，亦無於會議紀錄簽名，並不知情等
    語）。就股票過戶轉讓情形，渠等均不知情，亦未參與辦理
    云云；另被告丙○○、子○○、甲○○、壬○○、庚○○則
    辯稱：渠等並非唐群公司指派擔任旭順公司董事，與唐群公
    司並無何委任關係，對如附表所示旭順公司股票過戶轉讓情
    形均不知情，亦未參與辦理云云﹔
五、經查：
(一)自訴人唐群公司自訴意旨以系爭股票上唐群公司之印章係被
    告丁○○所偽刻，而持以蓋用於股票背面、通知書、切結書
    及股票轉讓過戶通知書上，並與被告子○○及卯○○共同侵
    占系爭零股股票，而以被告丁○○就此部分涉犯偽刻印章，
    及與被告子○○及卯○○共同涉犯侵占系爭零股犯行乙節。
    訊據被告丁○○矢口否認有何偽刻印章及與被告子○○及卯
    ○○均否認有何侵占系爭零股股票之犯行，而查自訴代理人
    於本院準備程序及審理時均供述被告丁○○所持以蓋用於上
    開股票背面、通知書、切結書及股票轉讓過戶通知書上之唐
    群公司印章，原放置於公司，嗣遭被告丁○○取走，提起自
    訴時因尚不能確定始認係被告丁○○偽刻云云，已明確指述
    系爭唐群公司印章係屬真正而非被告丁○○所偽刻，而被告
    丁○○於原審法院審理時提出所持有自訴人唐群公司之印文
    資料，依肉眼判斷被告所提出系爭唐群公司印章當庭所蓋印
    之印文（見原審卷 (三) 第153頁）與旭順公司於95年1月18
    日所發九五旭密字第○○四號函附自訴人唐群公司於82 年6
    月10日留存印鑑之印文（見原審卷 (八)第124頁），互核確
    屬相符，且自訴人唐群公司迄均無法提出其所謂真正留存旭
    順公司之印章以供比對，是被告丁○○所提出之系爭自訴人
    唐群公司之印章應屬真正，而非偽刻，尚難認被告丁○○有
    何偽刻自訴人唐群公司印章之犯行。另按記名股票，由股票
    持有人以背書轉讓之，並應將受讓人之之姓名或名稱記載於
　　股票。無記名股票，得以交付轉讓之，公司法第 164條定有
  　明文。查系爭零股股票之正本現係由自訴人唐群公司持有且
    未遭交付他人及持辦過戶手續等情，此為自訴代理人供認在
    卷，而系爭零股股票背面亦無自訴人唐群公司出讓人簽章，
    此並有系爭零股股票影本在卷可參（見原審卷 (一)第160頁
    、第 161頁），則系爭零股股票既未經背書轉讓，亦未經交
    付他人，依上開規定，自訴人唐群公司既仍屬系爭零股股票
    之所有權人，並仍持有系爭零股股票，被告丁○○、子○○
　　及卯○○等人又有何侵占系爭零股股票之犯行可言。被告丁○○所辯並無偽刻唐群公司印章，暨與被告子○○及卯○○
  　辯稱並無侵占系爭零股股票犯行云云，應堪採信。
(二)系爭如附表所示之股票，被告丁○○供稱係其出資而借用唐
    群公司名義購買，主張系爭如附表所示之股票係其所有，而
    自訴人唐群公司則以系爭如附表所示之股票係自訴人唐群公
    司所購買，應屬唐群公司所有，雙方就系爭股票如何取得互
    執一詞。經查系爭如附表所示之旭順公司股票共計五百九十
　　四萬五千六百八十三股之股票，其購買之價款係分別於82年
  　5月25日及84年3月22日自史志成設於世華銀行忠孝東路分行
    帳戶及自訴人唐群公司設於臺灣中小企業銀行忠孝分行帳戶
    ，各提領新臺幣（下同） 126萬9541元、1713萬8800元後，
    匯往旭順食品股份有限公司，以自訴人唐群公司名義購入旭
    順公司股票，此有相關提領、匯款資料在卷可參（見原審卷
    (五) 第152 頁至167頁），而依被告丁○○供稱自訴人唐群
    公司設於臺灣中小企業銀行忠孝分行帳戶，實際上係由其使
    用，另系爭史志成之世華銀行忠孝東路分行帳戶，亦係其向
    史志成借用名義開戶的，該帳戶實際上亦係由其在管理使用
    ，各該帳戶之存摺及印章等並均由其所持有等情，而自訴代
    理人亦不否認自訴人唐群公司上開帳戶之存摺及印章係由被
    告所持有之事實，另依證人許麗花於原審法院審理時到庭證
    稱：伊於84年起至88年間是悅勝公司的職員，在建國北路二
    段三三號五樓之辦公室上班，該處有唐群公司、上嫻公司、
    康聖公司、悅勝公司等公司在營業，伊工作內容有包含唐群
　　、康聖及上嫺等公司，唐群、上嫺、康聖等幾家公司業務、
  　財物、人事均由丁○○掌管，丁○○有叫伊幫忙唐群公司作
    轉帳、提領款項之作業，也有幫唐群公司報過營業稅，丁○○曾指示伊將錢存入唐群公司銀行帳戶，及從唐群公司戶頭
    領錢出來，都是丁○○跟我們說提多少錢或存入多少錢，我
    們寫完提款單或存款單在拿給丁○○蓋章，公司財務及存款
    提款工作除丁○○外，並無其他人指示過伊處理。丁○○指
    示伊領款或蓋用公司印章時，不需要問其他人，只要丁○○
    跟我們說就可直接去做云云（見原審卷 (七)第143頁背面至
    147頁），另證人周達桂於原審法院審理時到庭證稱：伊於
    81年2月間至86年 6、7月間在上嫺公司任職過，擔任出納，
    任職期間有處理過唐群、康聖的財物工作，丁○○有指示過
    伊處理唐群公司銀行的存提款轉帳，一般都是丁○○告訴伊
　　轉帳到哪邊，由伊填匯款單，填好拿去給丁○○蓋印，存摺
  　也是向丁○○拿的云云（見原審卷  (七) 第147頁背面至第
    150 頁），是被告丁○○所供購買系爭股票之款項係由其籌
    措調度乙節，已非全然無據，茲查系爭股票及留存旭順公司
    供比對股東印文之唐群公司印章於購買系爭股票之初，並即
    由被告丁○○所持有，若系爭股票係自訴人唐群公司所出資
    購買，衡情應放置於公司內保管，何以竟即由被告丁○○持
    有，而自訴人唐群公司均未表示異議並要求返還，另被告丁○○以唐群公司係其借用高麗芳等人名義成立（唐群公司之
    法定代理人於90年11月29日由高麗芳變更為戊○○，有唐群
    公司之公司登記卷宗在卷可參），唐群公司於82年間成立時
    ，登記資本額五百萬元，惟股東並未實際繳納，由登記公司
    負責人高麗芳及負責公司業務執行之戊○○，以暫向他人調
    借的五百萬元，存入渠等於82年4月1日前往彰化商業銀行長
    安東路分行開立之第九七一四Ｚ000000000號，戶
    名為唐群公司籌備處之活期存款帳戶，虛列股款證明，委由
    不知情之會計師以申請文件表明收足股款五百萬元，持以向
    臺北市政府建設局申請設立登記，旋於82年4月3日，由戊○○前往上開銀行帳戶將五百萬元提領一空，並於同年 5月21
    日將該帳戶結清，嗣經本件被告丁○○提出告發，高麗芳及
    戊○○二人因而涉有違反86年 6月25日修正公佈，同年月27
    日生效施行之公司法第9條第3項之罪，並經臺灣臺北地方法
    院91年度訴字第595號刑事判決判處罪刑，嗣經本院 93年度
    上訴字第34號駁回上訴確定，有各該刑事判決書在卷可參，
    則自訴人唐群公司於82年4月1日申請設立登記時，各登記股
    東既未實際出資，又有何能力於82年5月間及84年3月間購買
    計達一千八百四十餘萬元之旭順公司股票，另依同案被告癸○○、己○○、卯○○、乙○○、丑○○、辛○○、寅○○
  　等人並均供稱係經由被告丁○○指派擔任旭順公司之董事（
    自訴人唐群公司雖以被告癸○○、己○○、卯○○、乙○○
    、丑○○、辛○○、寅○○等人係由唐群公司指派擔任旭順
    公司董事，惟並未能提出何證據以資證明，此部分並詳如後
    述），而此並據證人即旭順公司負責股務之課長劉夢宗於原
    審法院審理時證稱唐群公司指派癸○○等人擔任旭順公司董
    事的指派書是丁○○交給伊的，上面所蓋的唐群公司印文與
    留在旭順公司的印文相符等語在卷（見原審卷 (八) 第67頁
    背面、第68頁正面），以系爭旭順公司之股票若非確係由被
    告丁○○出資而借用唐群公司名義購買，何以均由被告丁○○代為指派唐群公司擔任旭順公司之董事，而自訴人唐群公
    司均未表示何異議，是本件自訴人唐群公司固否認與被告丁○○間就購買旭順公司股票有借名登記之關係，而系爭以自
    訴人唐群公司名義購買之如附表所示之股票，形式上固係屬
    自訴人唐群公司所有，然依上所述，系爭如附表所示之股票
    既係由被告丁○○實際出資購買，被告丁○○並持有系爭如
    附表所示之旭順公司股票及留存旭順公司供比對股東印文之
    唐群公司印章，並歷年來以該唐群公司印章處理所持有旭順
    公司股票之相關事宜等情，是系爭如附表所示之旭順公司股
    票實質上乃屬被告丁○○所有，歷年來並由被告丁○○實際
    處理旭順公司股票之相關事宜，而被告丁○○既係因出資購
    買系爭如附表所示之旭順公司股票而持有該等股票，其並非
    因自訴人唐群公司出資購買後交付該等股票，而為自訴人唐
    群公司持有股票，嗣縱被告丁○○將系爭旭順公司股票轉讓
    過戶，惟此與刑法侵占罪之成立，必以持有他人之物為前提
    之要件不合，自無涉犯刑法侵占罪可言，況查系爭如附表所
    示之旭順公司股票客觀上既係由被告丁○○出資購買，被告
    丁○○主觀上自以該等股票係其所有，被告丁○○嗣將其出
    資購買而實際上屬其所有之該等股票轉讓與如附表所示之各
    該受讓人，其主觀上亦無侵占系爭股票之犯意可言，又系爭
    被告丁○○以唐群公司名義購買之所有旭順公司股票，實質
    上既係被告丁○○所有，而依上所述，被告丁○○並實際負
    責唐群公司之經營，歷年來並以其所持有之唐群公司印章處
    理系爭股票之相關事宜，而自訴人唐群公司亦未表示何異議
    ，是被告丁○○與自訴人唐群公司間事實上應有借名登記購
    買系爭股票之關係，茲被告丁○○意欲變更系爭股票之所有
    名義，因而於系爭如附表所示之旭順公司股票背面及股票轉
    讓過戶通知書上蓋用其原所持有之唐群公司印章，而就未持
    有之系爭零股股票則以切結書代之，並因系爭股票之登記名
    義變更，因而欲變更原所指派擔任旭順公司之董事，而通知
    旭順公司董事會，請求召開臨時股東會改選董監事，被告丁○○就此為處理實際上係其出資而借用唐群公司名義購買之
    系爭旭順公司股票，既屬在其處理系爭股票範疇，要無偽造
    並行使上開私文書之犯意可言，被告丁○○所辯旭順公司股
    票係其出資購買，而借名登記於唐群公司名下，其係該等股
    票之實際所有人，並無侵占系爭股票及行使偽造私文書之犯
    行云云，暨被告子○○及卯○○辯稱對如附表所示旭順公司
　　股票過戶轉讓情形均不知情，亦未參與辦理，並無侵占系爭
  　股票犯行云云，應堪採信。
(三)自訴人唐群公司自訴意旨另以被告丁○○與被告癸○○、己○○、卯○○、乙○○、丑○○、辛○○、寅○○、丙○○
    、子○○等人明知旭順公司並未於88年2月5日召開董監事會
    議，竟由被告丁○○指示范美玲及被告丙○○偽造日期為88
    年2月5日之旭順公司董監事會議紀錄，嗣並持以向經濟部商
　　業司辦理旭順公司董監事變更之登記，因認被告丁○○與被
  　告癸○○、己○○、卯○○、乙○○、丑○○、辛○○、寅
　　○○、丙○○及子○○等人涉有共同行使偽造私文書犯行（
  　即偽造並行使88年2月5日旭順公司董監事會議紀錄）及與被
    告癸○○、己○○、卯○○、乙○○、丑○○、辛○○、寅
    ○○、丙○○、子○○、甲○○、壬○○及庚○○等人涉有
    共同使公務員登載不實犯行乙節。訊據被告丁○○、癸○○
　　、己○○、卯○○、乙○○、丑○○、辛○○、寅○○、丙○○、子○○、甲○○、壬○○及庚○○等人均矢口否認有
  　此自訴人指訴之犯行，而查刑法第210條之偽造文書罪，係
    以無制作權之人冒用他人名義制作文書為必要，若行為人對
  　於此種文書，本有制作之權，縱令其不應制作而制作，亦無
    偽造之可言（參照最高法院著有24年上字第5458號判例要旨
    ）。茲查依證人范美玲於原審法院審理時證稱：伊在88年間
    任職旭順公司擔任秘書，因丁○○交付通知書，說明唐群公
    司通知旭順公司改選董事，所以旭順公司88年2月5日確實有
    召開董事會議決議改選董事及訂定股東會日期，會議紀錄上
    所載丙○○、寅○○、子○○、癸○○、乙○○、卯○○、
    己○○均有參加，丁○○並無參加，伊係按會議經過製作會
    議紀錄云云（見原審卷 (七)第94頁至第100頁），至證人范
    美玲就被告丁○○（非係旭順公司董事）是否有於88年2 月
    5 日列席董事會會議乙情，雖於檢察官偵辦其涉犯偽造文書
    （即是否偽造旭順公司88年2月5日董監事會議紀錄）乙案，
    而於檢察官偵查時供稱丁○○有參加該次董監事會議，與原
    審法院審理時所證不一，惟證人范美玲業已於原審法院審理
    時明確證稱：伊於89年7月 3日、89年7月17日偵查中所言，
    係因伊誤會檢察官所問的當場是指公司而非會議現場，所以
    伊才會回答丁○○有去云云，且依證人范美玲於上開偵查中
    及原審法院審理時之證述，其就旭順公司確曾於88年2月5日
    召開董事會議，而會議紀錄上所列出席人員均有出席，且決
    議如會議紀錄所載等情，始終供述一致，被告癸○○、己○○、卯○○、乙○○、寅○○、丙○○及子○○等人並一致
    供稱當日確有召開董監事會議，並簽名於該董監事會議紀錄
    ，此並有證人范美玲依會議經過及董事出席狀況而製作上開
    旭順公司88年2月5日董事會議紀錄在卷可參（見原審卷(一)
    第148、149頁），而自訴人前因以證人范美玲涉有偽造旭順
    公司88年2月5日董監事會議紀錄，而向臺灣板橋地方法院檢
    察署提起告訴，惟經該署檢察官先後以 90年度偵字第13806
    號、92年度偵續字第117號及93年度偵續二字第1號偵查結果
    ，均以並無積極證據足資證明該次董監事會議係屬偽造，而
    以犯罪嫌疑不足，均為不起訴處分確定，有各該不起訴處分
    書在卷可參（見原審卷 (六) 第23至40頁），是依上所述，
    被告癸○○、己○○、卯○○、乙○○、丑○○、辛○○、
    寅○○、丙○○及子○○等人既有於88年2月5日召開旭順公
    司之董監事會議，並簽名於董監事會議紀錄，而該董監事會
    議紀錄並查無何未參加而經遭冒名簽名於其上之情，自無偽
    造文書之可言，而依88年2月5日旭順公司董監事會議所載決
    議，旭順公司於88年 3月15日召開股東臨時會，並改選董監
    事，嗣該公司經於88年 3月15日召開股東臨時會，改選董監
    事，改由被告丙○○、乙○○、辛○○、寅○○擔任錫標公
    司之法人代表、被告癸○○、楊培嘉擔任尚佳公司之法人代
    表、被告子○○、卯○○、壬○○以個人名義而分別出任旭
    順公司之董事，至被告庚○○則擔任錫標公司之法人代表而
    出任旭順公司之監察人等情，此有旭順公司相關登記卷宗在
    卷可參，茲旭順公司既確有於88年 3月15日召開股東臨時會
    ，並改選董事及監察人，自訴人唐群公司亦未否認旭順公司
    有於該日召開股東臨時會並改選董監事之事實，則旭順公司
    依股東臨時會改選結果，向經濟部商業司辦理旭順公司董監
    事變更登記之聲請，而經濟部據以辦理旭順公司董監事變更
    登記，實無有何使公務員登載不實之犯行可言，被告丁○○
    、癸○○、己○○、卯○○、乙○○、丑○○、辛○○、寅
    ○○、丙○○及子○○等人所辯並無偽造並行使88年2月5日
    旭順公司董監事會議紀錄，暨被告丁○○、癸○○、己○○
    、卯○○、乙○○、丑○○、辛○○、寅○○、丙○○、子
    ○○、甲○○、壬○○及庚○○等人所辯並無涉有使公務員
    登載不實犯行云云，應堪採信。
(四)被告癸○○、己○○、卯○○、乙○○、丑○○、辛○○、
    寅○○、丙○○、子○○、甲○○、壬○○、庚○○及丁○○等人被訴涉有背信犯行部分：
    按刑法第 342條之背信罪，須以為他人處理事務為前提，所
    謂為他人者，係指受他人委任，而為其處理事務而言，苟無
    委任之事實，即無成立背信罪之可言（參照最高法院82年度
    臺上字第2974號判決意旨），是刑法背信罪之成立，必以受
    他人委任處理事務為前提。訊據被告癸○○、己○○、卯○○、乙○○、丑○○、辛○○及寅○○等人均一致供稱渠等
  　係受被告丁○○指派而擔任旭順公司董事之情，而依被告丁○○於原審法院審理時以證人身分具結證稱：唐群公司是伊
    為了控股而設立的公司，癸○○、己○○、卯○○、乙○○
    、丑○○、辛○○、寅○○等人均係受伊委託而出名擔任旭
    順公司之董事，伊並未告知癸○○、己○○、卯○○、乙○○、丑○○、辛○○、寅○○要擔任唐群公司之法人代表，
    只是告訴他們請他們做董事，沒有告訴他們是誰要來指派，
    歷年來相關之指派書均係由伊製作的云云（見原審卷  (八)
    第108、109頁）；另證人張惠琴於原審法院審理時到庭證稱
    ：伊於86、87年間在旭順公司任職，擔任股務人員，處理年
    度股東會召開、股票發放及股東過戶變更之事務。伊有看過
    唐群公司於87年 9月22日指派癸○○、己○○、卯○○、乙○○、丑○○、辛○○、寅○○擔任法人代表之指派書，那
    是丁○○交給伊的云云（見原審卷 (七) 第180頁、第181頁
    ）；而證人劉夢宗於原審法院審理時亦到庭結證稱：伊於82
    年11月起至85年10月止擔任旭順公司之股務課長，曾看過唐
    群公司於82年12月3日、83年7月1日、84年9月22日出具之指
    派書，均為丁○○交給伊的云云（見原審卷 (八) 第67頁）
    ，而查本件以唐群公司名義購買之旭順公司股票，實際上係
    由被告丁○○出資購買，被告丁○○並持有如附表所示之旭
    順公司股票及留存旭順公司供比對股東印文之唐群公司印章
    ，歷年來並以該唐群公司印章處理所持有旭順公司股票之相
    關事宜，被告丁○○並為變更系爭旭順公司股票之登記名義
    ，而將如附表所示之旭順公司股票分別轉讓如附表所示之受
    讓人，並致原指派擔任旭順公司董事之被告癸○○、己○○
    、卯○○、乙○○、丑○○、辛○○及寅○○等人因而解任
　　，被告丁○○因而以唐群公司名義發函通知旭順公司董事會
  　，請求召開臨時股東會改選董監事，該董事會並因而召開臨
    時股東會改選董監事等情，此均已如上述，是以此被告丁○○所為，被告癸○○、己○○、卯○○、乙○○、丑○○、
    辛○○及寅○○等人所述渠等係經由被告丁○○指派而擔任
    旭順公司之董事，堪認屬事實。至自訴人唐群公司雖以被告
    癸○○、己○○、卯○○、乙○○、丑○○、辛○○、寅○○等人係經由公司指派而擔任旭順公司董事，並提出82年12
  　月 3日、83年7月1日、84年9月22日、87年9月22日所出具之
　　指派書為證（見原審卷 (三)第84頁、第92頁、第100頁），
  　惟依該等指派書上僅有自訴人唐群公司大章之印文，並無被
    告癸○○、己○○、卯○○、乙○○、丑○○、辛○○、寅
    ○○等人之親筆簽名或印文，依此僅能顯現自訴人唐群公司
    指派何人擔任法人代表之意，並無法確認被告癸○○、己○○、卯○○、乙○○、丑○○、辛○○、寅○○等人確有同
    意受自訴人唐群公司指派擔任旭順公司之董事，況依被告癸○○、己○○、卯○○、乙○○、丑○○、辛○○、寅○○
    等人迭次指述，渠等並非經由自訴人唐群公司之指派擔任旭
　　順公司之董事，是自訴人唐群公司指述被告癸○○、己○○
    、卯○○、乙○○、丑○○、辛○○、寅○○等人係經公司
    指派擔任旭順公司董事，並無何證據足資證明，尚難遽信。
  　則被告癸○○、己○○、卯○○、乙○○、丑○○、辛○○
    及寅○○等人既非受自訴人唐群公司委任處理事務，渠等與
    自訴人唐群公司間即無何委任關係可言，縱渠等嗣因旭順公
    司董監事改選而未續任董事一職，渠等亦無涉犯刑法背信罪
 　 可言。另被告丁○○、丙○○、子○○、甲○○、壬○○、
    庚○○與自訴人唐群公司間並無何委任關係存在，此亦為自
    訴代理人所不否認，依上開說明，被告丁○○、丙○○、子
    ○○、甲○○、壬○○、庚○○既無受自訴人唐群公司委任
    處理事務，自亦無涉犯刑法背信罪可言。是被告癸○○、己○○、卯○○、乙○○、丑○○、辛○○、寅○○、丙○○
    、子○○、甲○○、壬○○、庚○○及丁○○等人所辯並無
    何背信犯行云云，應堪採信。
六、綜上所述，本件並無何積極證據足資證明被告丁○○、癸○○、己○○、卯○○、乙○○、丑○○、辛○○、寅○○、
    丙○○、子○○、甲○○、壬○○及庚○○等人涉有自訴人
    指訴之上開犯行，被告丁○○、癸○○、己○○、卯○○、
    乙○○、丑○○、辛○○、寅○○、丙○○、子○○、甲○○、壬○○及庚○○等人所辯並無自訴人指訴之上開犯行云
    云，應堪採信。被告丁○○、癸○○、己○○、卯○○、乙○○、丑○○、辛○○、寅○○、丙○○、子○○、甲○○
    、壬○○及庚○○犯罪尚屬不能證明，原審認被告丁○○並
    無自訴人唐群公司指訴之偽造印章、背信、行使偽造私文書
    即偽造零股背面背書、88年2月5日旭順公司董監事會議紀錄
    部分、使公務員登載不實及侵占系爭零股股票等犯行尚屬不
    能證明，固無不當，惟認被告丁○○涉有行使偽造上開通知
　　書、切結書及股票轉讓過戶通知書，並於系爭如附表所示之
  　股票背面偽造自訴人唐群公司之背書，而將系爭股票轉讓與
    他人而予以侵占，而以被告丁○○就此部分涉有行使偽造私
    文書及侵占罪，並予以論罪科刑，則有未洽，是自訴人唐群
    公司上訴意旨認原審就此部分被告丁○○涉犯之犯行量刑過
    輕，固無理由，惟被告丁○○就此部分執以上訴，指摘原審
    就此部分判決不當，非無理由，則原判決關於被告丁○○此
    部分既有可議，自應由本院予以撤銷，並就被告丁○○被訴
    之上開犯行均諭知無罪。至原審以並不能證明被告癸○○、
    己○○、卯○○、乙○○、丑○○、辛○○、寅○○、丙○○、子○○、甲○○、壬○○及庚○○等人涉有自訴人指訴
  　之犯行，而以被告癸○○、己○○、卯○○、乙○○、丑○○、辛○○、寅○○、丙○○、子○○、甲○○、壬○○及
　　庚○○等人之犯罪不能證明，並均為無罪之諭知，經核並無
  　不合，自訴人上訴意旨仍執陳詞認被告癸○○、己○○、卯
    ○○、乙○○、丑○○、辛○○、寅○○、丙○○、子○○
　　、甲○○、壬○○及庚○○等人涉有上揭犯行，而指摘原審
  　就被告癸○○、己○○、卯○○、乙○○、丑○○、辛○○
    、寅○○、丙○○、子○○、甲○○、壬○○及庚○○等人
    部分判決無罪係屬不當，尚難認有理由，應予駁回。
七、至臺灣士林地方法院檢察署八十九年度偵字第六一一○號、
    第六一一一號移送原審併案審理之被告卯○○偽造文書等案
    件（內含臺灣士林地方法院檢察署八十八年度偵字第一○一
    六五號、八十九年度偵字第三○八七號卷）、臺灣臺北地方
    法院檢察署八十九年度偵字第二二三九六號移送原審併案審
    理之被告丁○○、子○○、卯○○、丙○○偽造文書等案件
    （內含臺灣臺北地方法院檢察署八十八年度偵字第一八七六
    ○號、八十九年度偵字第一二七六七號卷）、臺灣士林地方
    法院檢察署八十九年度偵字第四○六六號移送原審併案審理
    之被告丙○○偽造文書等案件、臺灣臺北地方法院檢察署八
    十九年度偵字第二二三九七號、第二二七八○號、第二二七
    八一號移送原審併案審理之被告癸○○、己○○、卯○○、
    乙○○、丑○○、辛○○、寅○○、丙○○、子○○、甲○○、壬○○、庚○○背信案件（內含臺灣臺北地方法院檢察
    署八十八年度偵字第一五八○四號、第一五八○五號、第一
    五八○六號、八十九年度偵字第一三一○九號、第一三一一
    ○號、第一三一一一號卷）、臺灣臺北地方法院檢察署九十
    五年度偵字第六○三四號移送原審併案審理之被告丁○○、
    子○○、卯○○侵占案件，經核上開移送併案審理之犯罪事
    實，與本案自訴人提起之部分自訴意旨相同，本院爰併予審
    理，附此敘明。
據上論斷，應依刑事訴訟法第368條、第369條第1項前段、第371
條、第364 條、第301條第1項，判決如主文。
中　　華　　民　　國　　96　　年　　3 　　月　　30　　日
　　　　　　　　　刑事第五庭    審判長法　官  吳  敦
　　　　　　　　　　　　　　　　　　  法　官  吳啟民
　　　　　　　　　　　　　　　　　　  法　官  張傳栗
以上正本證明與原本無異。
自訴人如不服本判決，應於收受送達後十日內向本院提出上訴書
狀，其未敘述上訴之理由者並得於提起上訴後十日內向本院補提
理由書（均須按他造當事人之人數附繕本）。
                                      書記官  何子傑
中　　華　　民　　國　　96　　年　　3 　　月　　30　　日
附表（股票轉讓過戶通知書共10張之明細）
┌─┬───┬──────────┬──┬──────┬───┬─────┐
│編│時間  │轉讓股票之股票號碼  │張數│股數（合計）│受讓人│備註      │
│號│      │                    │（合│            │      │          │
│  │      │                    │計）│            │      │          │
├─┼───┼──────────┼──┼──────┼───┼─────┤
│1 │880201│69-NF-0000000~000129│19張│190萬股     │丁○○│影本見原審│
│  │      │                    │    │            │      │卷 (一) 第│
│  │      │                    │    │            │      │178 頁    │
├─┼───┼──────────┼──┼──────┼───┼─────┤
│2 │880201│69-NF-0000000~000092│10張│100萬股     │子○○│影本見同上│
│  │      │69-NF-0000000       │    │            │      │卷第174頁 │
├─┼───┼──────────┼──┼──────┼───┼─────┤
│3 │880210│69-NA000400~000420  │42張│1298股      │卯○○│影本見同上│
│  │      │69-NA000436~000439  │    │            │      │卷第169頁 │
│  │      │69-NA000452~000455  │    │            │      │          │
│  │      │69-NA000554~000564  │    │            │      │          │
│  │      │84-NX000006         │    │            │      │          │
├─┼───┼──────────┼──┼──────┼───┼─────┤
│4 │880210│69-NB000374~000376  │38張│173股       │卯○○│影本見同上│
│  │      │69-NB000386~000388  │    │            │      │卷第170頁 │
│  │      │69-NB000482~000490  │    │            │      │          │
│  │      │69-NA000116~000122  │    │            │      │          │
│  │      │69-NA000131~000137  │    │            │      │          │
│  │      │69-NA000207~000215  │    │            │      │          │
├─┼───┼──────────┼──┼──────┼───┼─────┤
│5 │880210│69-NC000462~000464  │39張│1290股      │卯○○│影本見同上│
│  │      │69-NC000614~000620  │    │            │      │卷第171頁 │
│  │      │69-NB000120~000122  │    │            │      │          │
│  │      │69-NB000132~000137  │    │            │      │          │
│  │      │69-NB000191~000192  │    │            │      │          │
│  │      │69-NB000330~000347  │    │            │      │          │
├─┼───┼──────────┼──┼──────┼───┼─────┤
│6 │880210│69-NC000118~000121  │43張│4300股      │卯○○│影本見同上│
│  │      │69-NC000126         │    │            │      │卷第172頁 │
│  │      │69-NC000134         │    │            │      │          │
│  │      │69-NC000202~000205  │    │            │      │          │
│  │      │69-NC000392~000407  │    │            │      │          │
│  │      │69-NC000437~000444  │    │            │      │          │
├─┼───┼──────────┼──┼──────┼───┼─────┤
│7 │880210│69-NF-0000000~000063│48張│93萬9000股  │卯○○│影本見同上│
│  │      │69-ND000061~000065  │    │            │      │卷第173頁 │
│  │      │69-NA000070~000085  │    │            │      │          │
│  │      │69-NA000123~000126  │    │            │      │          │
│  │      │                    │    │            │      │          │
├─┼───┼──────────┼──┼──────┼───┼─────┤
│8 │880210│69-NF-0000000       │1張 │10萬股      │尚佳公│影本見同上│
│  │      │                    │    │            │司    │卷第175頁 │
├─┼───┼──────────┼──┼──────┼───┼─────┤
│9 │880210│69-NE-000009        │8張 │26萬股      │錫標公│影本見同上│
│  │      │69-NE-000036        │    │            │司    │卷第176頁 │
│  │      │69-NE-000039~000040 │    │            │      │          │
│  │      │69-NE-000044~000045 │    │            │      │          │
│  │      │69-NF-0000000~000054│    │            │      │          │
├─┼───┼──────────┼──┼──────┼───┼─────┤
│10│880210│84-ND-001219~002931 │1740│174萬股     │錫標公│影本見同上│
│  │      │69-ND-000291~000295 │張  │            │司    │卷第177頁 │
│  │      │69-ND-000318~000323 │    │            │      │          │
│  │      │69-ND-000339~000340 │    │            │      │          │
│  │      │69-ND-000373~000382 │    │            │      │          │
│  │      │69-ND-000009~000012 │    │            │      │          │
└─┴───┴──────────┴──┴──────┴───┴─────┘
